【裁判字號】    92,上易,16
【裁判日期】    920422
【裁判案由】    確認所有權
【裁判全文】
臺灣高等法院民事判決                              九十二年度上易字第一六號
    上  訴  人  己○○
                庚○○○
                百利銀樓有限公司
    右  一  人
    法定代理人  許吳常娥
    上  訴  人  甲○○
                丙○○
                丁○○
    右六人共同
    訴訟代理人  安  琪
                周方慰
    被上訴人    乙○○
                戊○○
右當事人間請求確認所有權事件，上訴人對於中華民國九十一年十一月二十九日臺灣
臺北地方法院九十年度訴字第四一六一號第一審判決提起上訴，本院判決如左：
    主      文
上訴駁回。
第二審訴訟費用由上訴人負擔。
    事      實
甲、上訴人方面：
一、聲明：(一)原判決廢棄。
          (二)台北市大安地政事務所民國（下同）九十年二月十二日之九十年收件大
            安字第三八０五號登記申請案應予塗銷。
          (三)確認上訴人己○○、庚○○○所共有之坐落台北市○○區○○段二小段
            四八０建號，上訴人百利銀樓有限公司（下稱百利銀樓公司）所有之坐
            落台北市○○區○○段二小段四八一建號，上訴人甲○○所有之坐落台
            北市○○區○○段二小段四八二建號、上訴人丙○○所有之坐落台北市
            大安區○○段○○段五三三一建號，上訴人丁○○所有之坐落台北市大
            安區○○段○○段四八四建號等區分所有建物就同所五三二０建號建物
            共同使用部分所有權第一次登記之應有部分權利範圍之分配比例各應為
            ：一萬分之九六、一萬分之一二０、一萬分之五七、一萬分之五七、一
            萬分之九０。
二、陳述：除與原判決記載相同部分，予以引用外，並補稱略以：
    (一)本件係類似必要共同訴訟，而非固有必要共同訴訟，且系爭建物共同使用部分
      即坐落台北市○○區○○段二小段五三二０建號建物（下稱系爭五三二０建號
      建物），目前僅有被上訴人為所有權應有部分比例之登記。
    (二)上訴人係因被上訴人向地政機關為系爭五三二０建號建物所有權第一次登記所
      登記之應有部分比例有誤，致造成顯然超出被上訴人所應分得之應有部分權利
      範圍，而直接侵害上訴人就系爭五三二０建號建物所有權應有部分之權利範圍
      ，爰依民法第七百六十七條所規定之除去妨害請求權，提起本件訴訟，自應予
      實體判決。
    (三)上訴人所有之前開建物，均係向建商所購買。
三、證據：援用原審之立證方法。
乙、被上訴人方面：
一、聲明：上訴駁回。
二、陳述：除與原判決記載相同部分，予以引用外，並補稱略以：
    (一)被上訴人就系爭五三二０建號建物，係向台北市政府工務局申請整棟大樓之竣
      工圖，經測量、審查後再公告，並經該地政事務所通知全體區分所有權人後，
      無人異議，始為登記。而上訴人均為一樓區分所有權人，有獨立出入門戶，且
      無法進入通往二樓以上之電梯間。
    (二)上訴人就系爭大樓機具保管室亦均分配有應有部分。
三、證據：援用原審之立證方法。
丙、本院依職權函請台北市大安地政事務所查復坐落台北市○○○路○段二一六巷三
    十二弄一號建物之共同使用部分即系爭五三二０建號建物所有權第一次登記時，
    是否有派地政人員前往測量並經公告無人異議後，再為登記。
    理      由
一、本件上訴人起訴主張：被上訴人係坐落台北市○○區○○段二小段三０三建號建
    物及同所三四二建號建物區分所有權之共有人，就系爭五三二０建號建物（即樓
    梯間、電梯間、機具保養室、水箱及電梯機械房）已登記之共同使用部分所有權
    應有部分比例高於其建物面積所應分配到比例，即三０三建號建物原僅能登記一
    萬分之一三四，卻登記為一萬分之一三八，三四二建號建物原僅能登記一萬分之
    一三四，卻登記為一萬分之一四０，致上訴人於將來登記之共同使用部分所有權
    應有部分比例勢必低於上訴人區分所有之建物面積可受分配到比例等情，爰依民
    法第七百六十七條之規定，求為命(一)台北市大安地政事務所九十年二月十二日之
    九十年收件大安字第三八０五號登記申請案應予塗銷；(二)確認上訴人己○○、庚
    ○○○所共有之坐落台北市○○區○○段二小段四八０建號，上訴人百利銀樓公
    司所有之坐落台北市○○區○○段二小段四八一建號，上訴人甲○○所有之坐落
    台北市○○區○○段二小段四八二建號、上訴人丙○○所有之坐落台北市○○區
    ○○段二小段五三三一建號，上訴人丁○○所有之坐落台北市○○區○○段二小
    段四八四建號等區分所有建物就同所五三二０建號建物共同使用部分所有權第一
    次登記之應有部分權利範圍之分配比例各應為：一萬分之九六、一萬分之一二０
    、一萬分之五七、一萬分之五七、一萬分之九０之判決。
    被上訴人則以：伊等申請台北市大安地政事務所就系爭五三二０建號建物辦理所
    有權第一次登記，係經測量、審查後再公告，並經該地政事務所依法寄發通知予
    全體區分所有權人，上訴人均未於所定期間內提出異議，始將伊等之申請准予完
    成登載於建物登記簿等語，資為抗辯。
二、經查上訴人己○○、庚○○○係門牌號碼台北市○○○路○段二一六巷二二號房
    屋（四八０建號）區分所有權之共有人，其應有部分各為二分之一；上訴人百利
    銀樓公司係門牌號碼台北市○○○路○段二一六巷二四號房屋（四八一建號）之
    區分所有權人；上訴人甲○○係門牌號碼台北市○○○路○段二一六巷二六號房
    屋（四八二建號）之區分所有權人；上訴人丁○○係門牌號碼台北市○○○路○
    段二一六巷三０號房屋（四八四建號）之區分所有權人；上訴人丙○○係門牌號
    碼台北市○○○路○段二一六巷二六號之一房屋（五三三一建號）之區分所有權
    人；被上訴人係門牌號碼台北市○○○路○段二一六巷三二弄一號二樓之一房屋
    （三０三建號）及台北市○○○路○段二三三巷六八弄二號一樓房屋（三四二建
    號）區分所有權之共有人。系爭台北市○○區○○段二小段五三二０建號之建物
    ，總面積為一０一五．八０平方公尺（包含一樓一二一．三六平方公尺，二樓至
    七樓均為一二五．八三平方公尺，屋頂突出物為一三九．四六平方公尺，合計為
    一０一五．八０平方公尺），屬於建築基地為台北市○○段○○段三九五、三九
    五之二、三九五之三、三九五之四、三九五之五、三九六、三九七、三九八、三
    九九及四００地號土地上之建物即三０三至三六八、四八０至四八六及五三三一
    建號之共同使用部分，被上訴人所區分共有之三０三建號建物就此部分登記所有
    權應有部分為一萬分之一三八；三四二建號建物就此部分登記所有權應有部分為
    一萬分之一四０，上訴人就此部分迄未辦理所有權應有部分登記之事實，為兩造
    所不爭執，並有建物登記謄本（見原審九十年度北簡字第一一六五一號卷內）可
    證，固堪信為真實。惟查：
    (一)上訴人雖主張被上訴人就系爭五三二０建號建物，即樓梯間、電梯間、機具保
      養室、水箱、電梯機械房部分，已登記之共同使用部分所有權應有部分比例高
      於彼等區分共有前開三０三建號及三四二建號建物面積所應分配到比例，勢必
      侵害伊等區分所有前開建物就此部分共同使用部分所有權應有部分之權利範圍
      云云，惟為被上訴人所否認，復查台北市大安地政事務所亦函復：「二、．．
      ．（台北市○○○路○段二一六巷三十二弄一號）建物共同使用部分（即指系
      爭五三二０建號建物）所有權第一次登記，．．．案經審核與規定相符，故依
      規定公告。嗣有（住戶）倪游淑惠．．．等（按上訴人並未在列）於公告期間
      （九十年二月二十二日起至九十年三月八日止）提出異議，本所爰依土地法第
      五十九條第二項及土地登記規則第七十條（修正前）之規定於九十年三月二十
      六日召開調處會議，會議雙方雖未能達成協議，惟嗣後異議人倪游淑惠等人分
      別撤回異議，因本案已無人異議，故於九十年五月二十二日登記完畢。三、．
      ．．本所所核發建物測量成果圖之作業方式為先派員至現場勘查，然後按申請
      人檢附之協議書或切結書內容，依使用執照竣工平面圖轉繪」（見本院卷第三
      一頁至第四八頁），足證被上訴人就系爭五三二０建號建物辦理所有權第一次
      登記時，曾經台北市大安地政事務所定期公告，而上訴人均未於公告期間提出
      異議，且該地政事務所於登記前，亦曾派員至現場勘查，並按使用執照竣工平
      面圖轉繪，而為登記，自屬有據。顯見上訴人所為之上開主張，殊不足取。
    (二)上訴人復自認伊等迄未就系爭五三二０建號建物辦理所有權應有部分登記，且
      伊等均係向建商所購買（見本院卷第七五頁），經本院核閱上開建物登記謄本
      之記載（見原審九十年度北簡字第一一六五一號卷內），確無上訴人之所有權
      應有部分登記，已無從知悉將來登記之結果。況上訴人既未經登記而取得系爭
      五三二０建號建物所有權應有部分，尤無民法第七百六十七條所規定之物上請
      求權。
三、綜上所述，上訴人依據民法第七百六十七條之規定，請求(一)台北市大安地政事務
    所九十年二月十二日之九十年收件大安字第三八０五號登記申請案應予塗銷。(二)
    確認上訴人己○○、庚○○○所共有之坐落台北市○○區○○段二小段四八０建
    號，上訴人百利銀樓公司所有之坐落台北市○○區○○段二小段四八一建號，上
    訴人甲○○所有之坐落台北市○○區○○段二小段四八二建號、上訴人丙○○所
    有之坐落台北市○○區○○段二小段五三三一建號，上訴人丁○○所有之坐落台
    北市○○區○○段二小段四八四建號等區分所有建物就同所五三二０建號建物共
    同使用部分所有權第一次登記應有部分權利範圍之分配比例各應為：一萬分之九
    六、一萬分之一二０、一萬分之五七、一萬分之五七、一萬分之九０，即屬不應
    准許。從而原審所為上訴人敗訴之判決，所持理由雖與本院不同，但其結果並無
    二致，仍應維持。上訴論旨仍執前詞指摘原判決不當，求予廢棄改判，應認為無
    理由。
四、至兩造其餘之攻擊或防禦方法及未經援用之證據，經本院斟酌後，認為均不足以
    影響本判決之結果，自無逐一詳予論駁之必要，併此敘明。
五、據上論結，本件上訴應認為無理由，依民事訴訟法第四百四十九條第二項、第七
    十八條、第八十五條第一項前段，判決如主文。
中      華      民      國    九十二    年      四      月    二十二    日
                                民事第十三庭
                                    審判長法  官  林  鄉  誠
                                          法  官  鄭  威  莉
                                          法  官  王  聖  惠
右正本係照原本作成。
本件不得上訴。
中      華      民      國    九十二    年      四      月    二十三    日
                                          書記官  陳  樂  觀


司法院資訊處製作；財團法人民間司法改革基金會備份。
